臺北高等行政法院判決　　　　　　　　　　　　　　九十二年度訴字第一六九二號
　　　　　　　　　　　　　　　.
　　原　　　告　甲○○
　　　　　　　　乙○○
　　　　　　　　丁○○
　　　　　　　　戊○○
　　　　　　　　己○○
　　兼共同訴訟　丙○○
　　代　理　人
　　被　　　告　財政部台灣省北區國稅局
　　代　表　人　林吉昌（局長）
　　訴訟代理人　庚○○
右當事人間因營業稅事件，原告不服財政部中華民國九十二年二月二十四日台財訴字
第０九一００三一九三０號訴願決定，提起行政訴訟。本院判決如左︰
　　主  文
原告之訴駁回。
訴訟費用由原告負擔。
　　事  實
一、事實概要︰
    緣原告於民國（下同）八十年間涉嫌未依規定申請營業登記，而合夥建屋出售，
    案經桃園縣稅捐稽徵處（下稱原處分機關）核定補徵營業稅新台幣（下同）二、
    五一八、八一九元，並按所漏稅額處一倍罰鍰計二、五一八、八００元（計至百
    元止）。嗣原告就上開罰鍰及稅額向原處分機關申請依各原告所分配利益比例分
    單繳納，經原處分機關以九十一年四月十一日桃稅工字第０九一００七二九六六
    號函否准所請，原告不服，提起訴願，經遭決定駁回，遂提起行政訴訟。
二、兩造聲明：
　(一)原告聲明：訴願決定及原處分均撤銷，請准予分單徵收。
  (二)被告聲明：
    1.駁回原告之訴。
    2.訴訟費用由原告負擔。
三、兩造之主張：
　(一)原告主張理由：本件發生在財政部發布八十一年四月十三日台財訴字第八一一六
    六三一八二號函前，即原告本是個人建屋，無須課徵營業稅。因原處分機關推定
    為合夥建屋，才需要課徵營業稅。今原告無意爭執是否為個人建屋，僅盼儘速了
    結現務。既然被告已認定為合夥人，就清楚其合夥比例為何？若不知合夥比例，
    那麼合夥自始不成立，也無須繳納營業稅。因此分單徵收應無困難，也合乎訴願
    決定理由三載明「就系爭稅款及罰鍰對原告等合夥全體或任何人可同時或先後為
    給付之請求之規定」。原告對被告補徵營業稅及處一倍罰鍰並無意見，但認為被
    告應依原告合夥所得利益比例分單繳納。
　(二)被告主張理由：
    1.按「納稅義務人違反本法或稅法之規定，適用裁處時之法律。但裁處前之法律
      有利於納稅義務人者，適用最有利於納稅義務人之法律。」為八十五年七月三
      十日增訂公布之稅捐稽徵法第四十八條之三所明定。次按「納稅義務人，有左
      列情形之一者，除追繳稅款外，按所漏稅額處五倍至二十倍罰鍰‧‧‧一、未
      依規定申請營業登記而營業者。」及「納稅義務人，有左列情形之一者，除追
      繳稅款外，按所漏稅額處一倍至十倍罰鍰‧‧‧一、未依規定申請營業登記而
      營業者。」分別為行為時營業稅法第五十一條第一款及八十四年八月二日修正
      公布之營業稅法第五十一條第一款所規定。又「八十五年七月三十日修正公布
      之稅捐稽徵法第四十八條之三規定『納稅義務人違反本法或稅法之規定，適用
      裁處時之法律。但裁處前之法律有利於納稅義務人者，適用最有利於納稅義務
      人之法律』，上開法條所稱之『裁處』，依修正理由說明，包括訴願、再訴願
      及行政訴訟之決定或判決。準此，稅捐稽徵法第四十八條之三修正公布生效時
      仍在復查、訴願、再訴願及行政訴訟中，尚未裁罰確定之案件均有該條文之適
      用。」復為財政部八十五年八月二日台財稅第八五一九一二四八七號函釋在案
      。
    2.原告涉嫌於八十年間未依規定申請營業登記，即於桃園縣蘆竹鄉○○路合夥興
      建「台北新天母」二十八戶銷售（原告為地主，原告甲○○兼任建方），經原
      處分機關查獲係於建造前即由原告甲○○以預售方式與買受人訂立買賣合約書
      銷售，所售房地價款之貸款部分亦皆匯入原告丙○○於台灣省合作金庫新莊支
      庫之帳戶，由出資建屋之原告甲○○先分得百分之三十後，其餘由地主各人按
      土地持分比例，分得售屋價款，已具互約出資經營共同事業之客觀事實，原處
      分機關遂依查得之資料依行為時營業稅法第五十一條規定按所漏稅額二、五一
      八、八一九元處五倍之罰鍰計一二、五九四、０００元（計至百元止）。嗣經
      原處分機關重核復查決定，改依所漏稅額處三倍罰鍰計七、五五六、四００元
      （計至百元止）。原告不服，循序提起訴願、再訴願，案經財政部八十八年七
      月十二日台財訴第000000000號再訴願決定：「訴願決定及原處分均
      撤銷，由原處分機關另為處分」，原處分機關依財政部再訴願決定撤銷重核意
      旨，重行復查決定，將原按所漏稅額處三倍罰鍰撤銷，重行按所漏稅額處二倍
      之罰鍰計五、０三七、六００元。原告人仍不服，提起訴願，經財政部九十一
      年三月七日台財訴第0000000000號訴願決定，以原處分機關重核復
      查結果按原告所漏稅額處二倍罰鍰，該二倍罰鍰與修正營業稅法第五十一條規
      定之最低倍數，是否相當，非無斟酌之餘地，爰將本件關於違反營業稅法罰鍰
      部分撤銷，由原處分機關另為處分。原處分機關依財政部訴願決定撤銷意旨，
      以九十一年三月二十五日桃稅法字第０九一００六七一五五號重核復查決定，
      重行按所漏稅額處一倍罰鍰計二、五一八、八００元（計至百元止），經核並
      無不妥。
    3.原告主張應依渠等投資比例分別開單繳納系爭營業稅及罰鍰乙節，查民法第六
      百八十一條規定，各合夥人就合夥債務連帶負其責任，本件原處分機關就系爭
      營業稅及罰鍰為原告等合夥之債權人，對於原告全體或任何一人自可同時或先
      後為給付之請求，是原告主張，於法無據，核無足採，亦經財政部訴願決定維
      持原處分，茲原告復執前詞，訴請准予分單繳納，實於法無據，無可准許，請
      予維持原處分。本件原告不服補徵營業稅部分，於九十一年五月七日提起行政
      訴訟，經鈞院九十一年度訴字第一六八三號判決確定。
　　理  由
一、按「各合夥人之出資，及其他合夥財產，為合夥人全體之公同共有。」為民法第
    六百六十八條所規定，是合夥人間就合夥財產之關係為公同共有關係。再「共有
    財產，由管理人負納稅義務；‧‧‧其為公同共有時，以全體公同共有人為納稅
    義務人。」亦為稅捐稽徵法第十二條所明定。
二、本件原告於八十年間未依規定申請營業登記，即以合夥之方式於桃園縣蘆竹鄉○
    ○路興建台北新天母房屋銷售，經原處分機關核定補徵營業稅二、五一八、八一
    九元，並按所漏稅額處一倍之罰鍰計二、五一八、八００元（計至百元止），原
    告雖不服循序提起行政訴訟，經本院於九十一年五月七日以九十一年度訴字第一
    六八三號判決駁回原告之訴確定之事實，有該判決書附卷可證，並為原告所不爭
    執。原告就系爭營業稅既係因合夥關係所生，全體合夥人即為納稅義務人，原處
    分機關前予以共同發單課徵，並無不合。而現行法並無在此情形可申請對各別合
    夥人依其合夥比例分單課徵之規定，原告向原處分機關申請分單方式繳納系爭營
    業稅款及罰鍰，於法已屬無據。且民法第六百八十一條規定合夥財產不足清償合
    夥之債務時，各合夥人對於不足之額，連帶負其責任，此項規定於合夥之公法上
    債務，應有所準用，原告分單課徵系爭營業稅款及罰鍰之請求，亦與該規定有違
    。是原處分否准原告依各原告所分配利益比例分單繳納之申請，於法無違。原告
    主張被告已認定其為合夥人，就清楚其合夥比例為何，若不知合夥比例，那麼合
    夥自始不成立，也無須繳納營業稅，分單課徵並不困難云云，並不足採。原處分
    既無違法，訴願決定予以維持，亦無不合。原告訴請撤銷，為無理由，應予駁回
    。
三、據上論結，原告之訴為無理由，爰依行政訴訟法第九十八條第三項前段、第一百
    零四條、民事訴訟法第八十五條第一項前段，判決如主文。
中　　華　　民　　國　　九十三　　　年　　　六　　　　月　　十五　　　　日
                                  臺北高等行政法院  第二庭
                                            審判長  法  官　姜素娥
      　　　　　　　　　　　　　　　　　　　　      法　官　陳國成
      　　　　　　　　　　　　　　　　　　　　      法　官　吳東都
右為正本係照原本作成。
如不服本判決，應於送達後二十日內，向本院提出上訴狀並表明上訴理由，如於本判
決宣示後送達前提起上訴者，應於判決送達後二十日內補提上訴理由書（須按他造人
數附繕本）。
中　　　華　　　民　　　國　　九十三　　年　　　六　　　月　　 十五 　　日
                                                    書記官  李金釵
